【裁判字號】    99,裁,1260
【裁判日期】    990603
【裁判案由】    地價稅
【裁判全文】
最  高  行  政  法  院  裁  定
                                      99年度裁字第1260號
上  訴  人  甲○○○○○○○○○
代  表  人  乙○○
訴訟代理人  王剛律師
被 上訴 人  臺中縣地方稅務局
代  表  人  蔡啟明
上列當事人間地價稅事件，上訴人對於中華民國97年8月28日臺
中高等行政法院97年度再字第29號判決，提起上訴，本院裁定如
下：
    主  文
上訴駁回。
上訴審訴訟費用由上訴人負擔。
    理  由
一、被上訴人之代表人原為沈政安，民國（下同）98年3月23日
    改由蔡啟明擔任，茲據新任代表人具狀承受訴訟，核無不合
    ，應予准許。
二、按對於高等行政法院判決之上訴，非以其違背法令為理由，
    不得為之，行政訴訟法第242條定有明文。依同法第243條第
    1項規定，判決不適用法規或適用不當者，為違背法令；而
    判決有同條第2項所列各款情形之一者，為當然違背法令。
    是當事人對於高等行政法院之判決上訴，如依行政訴訟法第
    243條第1項規定，以高等行政法院判決有不適用法規或適用
    不當為理由時，其上訴狀或理由書應有具體之指摘，並揭示
    該法規之條項或其內容；若係成文法以外之法則，應揭示該
    法則之旨趣；倘為司法院解釋或本院之判例，則應揭示該判
    解之字號或其內容。如以行政訴訟法第243條第2項所列各款
    情形為理由時，其上訴狀或理由書，應揭示合於該條項各款
    之事實。上訴狀或理由書如未依此項方法表明，或其所表明
    者與上開法條規定不合時，即難認為已對高等行政法院判決
    之如何違背法令有具體之指摘，其上訴自難認為合法。
三、緣上訴人所有坐落臺中縣豐原市○○段307、311、312、313
    、314、315、316、326、334、342、343、344、345、346、
    351、352、353、354、355、356、363、364、365號等23筆
    經編定為工業區之「建」及「雜」地目土地（下稱系爭土地
    ），經被上訴人（原名臺中縣稅捐稽徵處）依土地稅法第14
    條及第16條規定，按一般用地稅率課徵92年地價稅計新臺幣
    3,662,563元。上訴人不服，遂循序提起行政訴訟，案經原
    法院以93年度訴字第378號判決（下稱前程序原審判決）駁
    回，並經本院以95年度判字第450號判決（下稱原確定判決
    ）維持而告確定。上訴人復主張原確定判決有行政訴訟法第
    273條第1項第13款規定之再審事由，提起再審之訴，經原判
    決駁回後，復再行上訴。
四、本件上訴人不服原判決而上訴，主張略以：(一)系爭土地業由
    前所有權人友聯紗廠股份有限公司（下稱友聯公司，於67年
    8月17日更名為澤豐化工棉製廠股份有限公司）申請核准依1
    5/1,000之工業區用地稅率課徵地價稅，此有上訴人提出之
    被上訴人68年5月3日中縣稅二字第30733號函及68年9月22日
    中縣稅二字第61027號函足資證明系爭土地合於土地稅法第4
    1條第1項規定，且從未變更用途。被上訴人雖稱系爭土地上
    之工廠已停工，惟並未證明該土地之用途變更，依法自不受
    工廠停工之影響，原判決遽行採信，顯係將違法之行政處分
    視為正當，應有判決不適用法規之違法。(二)土地稅法第18條
    及第41條既有關於地價稅課徵之明文，行政機關自應依法行
    政。被上訴人將系爭土地經申請核准依工業用地課徵地價稅
    之處分撤銷，係引用行政命令性質之平均地權條例施行細則
    而為，與法律規定有違，原判決顯有適用法規不當之違法。
    (三)被上訴人以行政命令變更依法核定之地價稅優惠措施，違
    背中央法規標準法第5條第2款及同法第11條之規定，自屬無
    效，而原判決竟以土地稅法第18條第1項有停工不得依法優
    惠之規定，核與前開意旨不符，顯有判決適用法規不當之違
    法。(四)司法院釋字第620號解釋，係以法律有明確授權為前
    提要件，原判決認為平均地權條例施行細則第32條第2項係
    依平均地權條例第86條授權訂定，但並未明確授權得就停工
    與變更用途相同之指示，其認定停工即為用途變更之見解，
    顯有誤會，而有判決不備理由之違法。(五)土地稅法所謂用途
    未變更之內容，是否包括工廠雖已停工，其用途未變更者，
    有徹底調查審認之必要；惟無論自經驗或論理法則，均不得
    認此種情形即為用途業已變更。原判決援引財政部80年5月2
    2日台財稅第801247350號函及87年1月22日台財稅第8719259
    51號函均乏依據。至財政部83年7月6日台財稅第831600209
    號函所謂符合目的事業主管機關核定規劃使用者，仍准繼續
    按千分之十之稅率課徵地價稅之真意，包括等候作工廠使用
    之情形在內，原判決未予注意，即依不當之行政命令為上訴
    人不利之認定，亦屬違法。(六)本案另經原所有權人清理檔案
    致上訴人得知於前訴訟程序無法使用之被上訴人68年10月17
    日中縣稅二字第72937號函，該函內容詳述系爭土地原依工
    業用地稅率課徵地價稅，自66年上期起改依一般用地課徵地
    價稅，足以證明系爭土地曾經申請核准依工業用地稅率課徵
    地價稅，自屬對上訴人有利，如經斟酌即可受較有利之判決
    ，合於行政訴訟法第273條第1項第13款之規定等語。
五、經查，原判決已就上訴人所主張發現之新證據即被上訴人68
    年10月17日中縣稅二字第72937號函縱經斟酌，亦難認可受
    較有利益之裁判，而認其本於行政訴訟法第273條第1項第13
    款提起再審之訴並非可取等情，已明確論述理由，其認事用
    法並無違誤。對上訴人在原審之主張如何不足採之論證取捨
    等事項，亦均有詳為論斷，其所適用之法規與該案應適用之
    法規並無違背，與解釋判例亦無牴觸，並無所謂判決不適用
    法規或適用不當及判決理由不備等違背法令之情形。上訴人
    雖以原判決違背法令為由，惟核其上訴狀所載理由，無非係
    不服前程序原審判決及原確定判決而再行指摘，且對於業經
    原判決詳予論述不採之事項再予爭執，並就原審已論斷者，
    泛言未論斷，而非具體表明合於不適用法規、適用法規不當
    、或行政訴訟法第243條第2項所列各款之情形，難認對該判
    決之如何違背法令已有具體之指摘。依首開規定及說明，應
    認其上訴為不合法。
六、據上論結，本件上訴為不合法。依行政訴訟法第249條第1項
    前段、第104條，民事訴訟法第95條、第78條，裁定如主文
    。
中    華    民    國    99    年    6     月    3     日
                    最高行政法院第七庭
                        審判長法官  藍  獻  林
                              法官  鄭  小  康
                              法官  廖  宏  明
                              法官  張  瓊  文
                              法官  姜  素  娥

以  上  正  本  證  明  與  原  本  無  異
中    華    民    國    99    年    6     月    3     日
                              書記官  賀  瑞  鸞

司法院資訊處製作；財團法人民間司法改革基金會備份。
